【裁判字號】    98,易,936
【裁判日期】    980515
【裁判案由】    業務侵占
【裁判全文】
臺灣臺中地方法院刑事判決               98年度易字第936號
公  訴  人  臺灣臺中地方法院檢察署檢察官
被      告  甲○○
上列被告因業務侵占案件，經檢察官提起公訴（98年度偵字第44
20號），於本院準備程序，被告就被訴事實為有罪之陳述，經本
院告知簡式審判程序意旨，並聽取當事人之意見後，經合議庭裁
定改行簡式審判程序，本院判決如下：
    主  文
甲○○犯如附表所示各罪，分別處如附表所示之刑，應執行有期
徒刑捌月。
    事  實
一、甲○○自民國97年9月間某日起至同年10月間中旬某日止，
    任職於中原保全股份有限公司（下稱中原保全公司），經該
    公司派駐在臺中縣神岡鄉○○街31巷16弄1號「櫻花市社區
    龍園」擔任管理員，負責收取該社區住戶管理費後交予管理
    委員會財務委員及負責代社區管理委員會轉支付應付廠商款
    項等業務，為從事業務之人。其因缺錢花用，竟意圖為自己
    不法之所有，基於侵占犯意，於附表所示之時間，將附表所
    示之款項，以易持有為所有之意思侵占入己，未將上開款項
    繳回中原保全公司或轉交社區管理委員會及支付廠商。
二、案經中原公司告發由臺灣臺中地方法院檢察署檢察官偵查起
    訴。
    理  由
一、按除被告所犯為死刑、無期徒刑、最輕本刑為3年以上有期
    徒刑之罪或高等法院管轄第一審案件者外，於刑事訴訟法第
    273條第1項程序進行中，被告先就被訴事實為有罪之陳述時
    ，審判長得告知被告簡式審判程序之旨，並聽取當事人、代
    理人、辯護人及輔佐人之意見後，裁定進行簡式審判程序；
    除簡式審判程序及簡易程序案件外，第一審應行合議審判，
    刑事訴訟法第273之1條第1項、第284條之1分別定有明文。
    查本件被告甲○○所犯係死刑、無期徒刑、最輕本刑為3年
    以上有期徒刑或高等法院管轄第一審案件以外之罪，並於本
    院行準備程序時就被訴事實為有罪之陳述，本院合議庭依前
    揭規定，經評議結果，裁定改由受命法官獨任行簡式審判程
    序，是其證據之調查，自不受刑事訴訟法第159條第1項、第
    161條之2、第161條之3、第163條之1及第164條至第170條規
    定之限制，刑事訴訟法第273條之1第1項、第279條第2項前
    段、第273條之2分別定有明文，合先敘明。
二、上開犯罪事實，業據被告於偵查中及本院審理時均坦承不諱
    ，核與告訴代理人乙○○之指訴及證人蘇永和於偵訊中之具
    結證述相符，此外，復有櫻花市社區龍園管理委員會收費單
    、警衛值勤日誌簿等資料附卷可稽，足徵被告自白確與事實
    相符。本件事證明確，被告犯行足堪認定，應依法論科。
三、按業務侵占罪為即成犯，於持有人將持有他人之物變易為所
    有之意思時，即行成立，並以因執行業務而持有他人之物為
    前提，被告甲○○係中原保全公司職員，經派駐於「櫻花市
    社區龍園」擔任管理員，兼負收取該社區住戶繳納之管理費
    及代社區管理委員會繳付費用等業務，故其所收取之社區管
    理費及自該社區管理委員會收取應交付廠商之款項，均為被
    告基於業務上關係所持有之物，被告以易持有為所有之意思
    侵占入己，核其所為，均係犯刑法第336條第2項之業務侵占
    罪。又按94年2月2日修正公布並於95年7月1日施行之刑法，
    基於刑罰公平原則之考量，杜絕僥倖之犯罪心理，並避免易
    致鼓勵犯罪之誤解，已刪除第56條連續犯之規定。行為人反
    覆實行之犯罪行為茍係在刑法修正施行後者，因法律之修正
    已生阻斷連續犯之法律效果，除認應合於接續犯、繼續犯、
    集合犯等實質上一罪關係而以一罪論處外，基於一罪一罰之
    刑罰公平性，自應併合處罰。而所謂「接續犯」依最高法院
    70 年臺上字第2898號、86年臺上字第3295號判例，係指數
    行為於同時同地或密切接近之時地實施，侵害同一之法益，
    各行為之獨立性極為薄弱，依一般社會健全觀念，在時間差
    距上，難以強行分開，在刑法評價上，以視為數個舉動之接
    續施行，合為包括之一行為予以評價，較為合理，方屬接續
    犯之範疇，足見「接續犯」之成立，係以時、空密接性為前
    提要件，即透過對於同一法益之同種類侵害行為繼續不間斷
    之實行，業已稀釋個別行為之獨立性，致使刑法評價時將之
    視為單一、整體之犯罪行為，以符合社會一般人對於行為概
    念之認知，並與行為人之犯罪目的相互結合。本件被告甲○
    ○各於附表所示不同日期所為如附表所示之侵占犯行，有時
    間隔數日，甚至逾半月之久，顯非均於密接之時間所犯，依
    前揭最高法院就「接續犯」認定之意旨，實難認被告所為之
    全部侵占犯行，均屬於接續犯之包括一罪範疇。又中原公司
    及櫻花市社區龍園管理委員會既規定警衛值勤交接時應將每
    日所收款項結算後交接給下一班警衛或將所收款項繳回社區
    管理委員會及支付廠商，並應記載於警衛值勤日誌簿，則被
    告未依規定處理每日所收取之款項時，即屬犯意個別，各自
    構成獨立之業務侵占行為，自應按日計其罪數，予以分論併
    罰。
四、爰審酌被告以保全為業，原應本於忠實誠信關係，不得任意
    侵占業務上持有之金錢，竟為圖一己之利，利用職務上之機
    會，以不法侵占之手段達成目的，致分別生損害於被害人中
    原保全公司及櫻花市社區龍園管理委員會，其行為嚴重破壞
    保護信賴他人之誠信利益，惟姑念其素行尚佳，前未曾受有
    期徒刑以上刑之宣告，且所侵占之金額非高，業與中原保全
    公司達成調解（此有調解筆錄1份在卷可稽）暨犯後坦承犯
    行，態度尚稱良好等一切情狀，分別酌情量處如主文所示之
    刑，並定應執行之刑，以資懲儆。另因告訴人以被告未依民
    事和解條件履行完畢，不同意予被告緩刑機會，本院審酌被
    告未依民事調解筆錄履行完畢，此為被告所自承，難認其業
    已記取教訓，而無再犯之虞，爰不為緩刑之諭知，附予敘明
    。
據上論斷，應依刑事訴訟法第273條之1第1項、第299條第1項前
段、第310條之2、第454條第1項，刑法第336條第2項、第51條第
5款，判決如主文。
本案經檢察官丙○○到庭執行職務。
中    華    民    國    98    年    5     月    15    日
                  刑事第八庭    法  官  黃賢婷
以上正本證明與原本無異。
如不服本判決，應於收受送達後10日內向本院提出上訴書狀；並
應敘述具體理由；其未敘述上訴理由者，應於上訴期間屆滿後20
日內向本院補提理由書（均須按他造當事人之人數附繕本）「切
勿逕送上級法院」。
                                書記官  江美琪
中    華    民    國    98    年    5    月     15    日
附錄本案論罪科刑法條：
中華民國刑法第336條第2項
對於業務上所持有之物，犯前條第1項之罪者，處6月以上5年以
下有期徒刑，得併科3千元以下罰金。
附表：
┌──┬──────┬───────┬────┬────┬─────────┐
│編號│  收款日期  │   款項名稱   │ 收費單 │收取款項│所犯罪名及所處之刑│
│    │            │              │  編號  │(新臺幣)│                  │
├──┼──────┼───────┼────┼────┼─────────┤
│ 一 │97年9月11日 │住戶陳東敏（6K│E070547 │1,232元 │甲○○意圖為自己不│
│    │            │）之管理費    │        │        │法之所有，而侵占對│
│    │            │              │        │        │於業務上所持有之物│
│    │            │              │        │        │，處有期徒刑陸月。│
├──┼──────┼───────┼────┼────┼─────────┤
│ 二 │97年9月11日 │住戶廖錦信（7L│E070549 │1,248元 │甲○○意圖為自己不│
│    │至16日間之某│）之管理費    │        │        │法之所有，而侵占對│
│    │日（收費單誤│              │        │        │於業務上所持有之物│
│    │填收款日為97│              │        │        │，處有期徒刑陸月。│
│    │年11月15日）│              │        │        │                  │
├──┼──────┼───────┼────┼────┼─────────┤
│ 三 │97年9月16日 │住戶劉淑鈴（6J│E070550 │1,236元 │甲○○意圖為自己不│
│    │            │）之管理費    │        │        │法之所有，而侵占對│
│    │            │              │        │        │於業務上所持有之物│
│    │            │              │        │        │，處有期徒刑陸月。│
├──┼──────┼───────┼────┼────┼─────────┤
│ 四 │97年10月5日 │住戶周鳳錦（綠│E070581 │4,864元 │甲○○意圖為自己不│
│    │            │寶L）之管理費 │        │        │法之所有，而侵占對│
│    │            ├───────┼────┼────┤於業務上所持有之物│
│    │            │住戶許任佳（3G│E070582 │1,219元 │，處有期徒刑陸月。│
│    │            │）之管理費    │        │        │                  │
│    │            ├───────┼────┼────┤                  │
│    │            │住戶林國平（4G│E070583 │2,456元 │                  │
│    │            │）之管理費    │        │        │                  │
│    │            ├───────┼────┼────┤                  │
│    │            │住戶謝圻福（4L│E070584 │1,248元 │                  │
│    │            │）之管理費    │        │        │                  │
├──┼──────┼───────┼────┼────┼─────────┤
│ 五 │97年10月6日 │住戶王淑惠（3D│E070585 │1,374元 │甲○○意圖為自己不│
│    │            │）之管理費    │        │        │法之所有，而侵占對│
│    │            ├───────┼────┼────┤於業務上所持有之物│
│    │            │住戶吳如玉（4L│E070586 │2,496元 │，處有期徒刑陸月。│
│    │            │）之管理費    │        │        │                  │
│    │            ├───────┼────┼────┤                  │
│    │            │住戶張麗鳳（5H│E070587 │1,284元 │                  │
│    │            │）之管理費    │        │        │                  │
├──┼──────┼───────┼────┼────┼─────────┤
│ 六 │97年10月12日│住戶詹西華（5C│E070603 │1,353元 │甲○○意圖為自己不│
│    │            │）之管理費    │        │        │法之所有，而侵占對│
│    │            │              │        │        │於業務上所持有之物│
│    │            │              │        │        │，處有期徒刑陸月。│
├──┼──────┼───────┼────┼────┼─────────┤
│ 七 │97年10月13日│住戶林世緯（3N│E070604 │1,388元 │甲○○意圖為自己不│
│    │            │）之管理費    │        │        │法之所有，而侵占對│
│    │            ├───────┼────┼────┤於業務上所持有之物│
│    │            │管理委員會付予│無      │7,500元 │，處有期徒刑陸月。│
│    │            │大業電梯廠商之│        │        │                  │
│    │            │維修費用      │        │        │                  │
├──┼──────┼───────┼────┼────┼─────────┤
│ 八 │97年10月間某│某不詳住戶之管│不詳    │1,239元 │甲○○意圖為自己不│
│    │日          │理費          │        │（起訴書│法之所有，而侵占對│
│    │            │              │        │誤載為7,│於業務上所持有之物│
│    │            │              │        │556元） │，處有期徒刑陸月。│
└──┴──────┴───────┴────┴────┴─────────┘


司法院資訊處製作；財團法人民間司法改革基金會備份。
